臺灣高等法院臺中分院刑事判決　　　　 96年度上易字第953號
上　訴　人
即　被　告　丙○○
上列上訴人因加重竊盜案件，不服臺灣臺中地方法院95年度易字
第1839號中華民國96年4月19日第一審判決(起訴案號：臺灣臺中
地方法院檢察署95年度偵字第7161號），提起上訴，本院判決如
下：
    主  文
原判決撤銷。
丙○○攜帶兇器竊盜，累犯，處有期徒刑柒月，減為有期徒刑參
月又拾伍日，如易科罰金，以銀元參佰元即新臺幣玖佰元折算壹
日。
    犯罪事實
一、丙○○前於民國 92年8月11日，因賭博罪，經臺灣臺中地方
    法院判處有期徒刑2月確定，於 92年10月21日易科罰金執行
    完畢。詎其仍不知悔改，因其所有車號U8－0520號自小客車
    之後車牌遺失，迄未申請補發，致無法正常使用上開自小客
    車，竟基於意圖為自己不法所有之竊盜犯意，於 95年3月11
    日19時許，持其所有質地堅硬、客觀上足以危害人之生命、
    身體安全而可作為兇器之扳手，在臺中市○○區○○路 2段
    路旁，以該支扳手竊取乙○○所有之車號0528－HW號自小客
    車車牌一面，得手後懸掛在上開U8－0520號自小客車之後面
    供己使用。嗣於 95年3月20日11時許，丙○○將上開原車號
    為U8－0520號自用小客車停放在臺中縣大肚鄉○○路164巷2
    弄108號前，為員警當場查獲，並扣得乙○○失竊之0528-HW
    號車牌一面。
二、案經臺中縣警察局烏日分局報請臺灣臺中地方法院檢察署檢
    察官偵查起訴。
    理    由
一、訊據被告丙○○矢口否認有攜帶兇器竊盜之犯行，辯稱：伊
    不知道為何該0528-HW號車牌會懸掛在伊車上，伊於95年3月
    13日出國，同年月18日才回國，在出國期間，該車都是伊女
    友在使用，警詢時是警察說只要承認就沒有事情，伊緊張且
    怕母親擔心，所以才會在警詢中承認行竊，伊實未竊取該車
    牌云云。惟查：
  (一)被害人乙○○確有於95年3月11日，失竊車號0528-HW號自小
    客車車牌一面等情，業據被害人乙○○於警詢時證述明確（
    見原審卷第89、90頁），復有刑案現場測繪圖及照片、贓物
    認領保管單、臺中市警察局車牌遺失（尋獲）證明單及車輛
    竊盜、車牌失竊資料個別查詢報表－查詢車牌認可資料附卷
    可憑（見警卷第12至14、17、18、21頁）。
  (二)被告雖以前詞置辯。然查，被告供承其係於 95年3月13日出
    國，於同年月18日回國，且有被告之入出境查詢結果在卷可
    參（見偵查卷第15頁)。然本件被害人係於95年3月11日即已
    失竊上開車牌，足證在被告出國之前，該車牌業已遭竊，並
    非於被告出國期間始失竊，是被告所辯其當時不在國內云云
    ，並不足採；又被告自承其所有自小客車之後方車牌於93年
    間即已遺失，且未辦理補發，益見被告應知悉其所有之自小
    客車後方未懸掛車牌之情形，而被告於 95年3月18日即已回
    國，迄同年 3月20日始為警查獲，是自被告回國後至遭警查
    獲時止，相距達 3日之久，且該車牌又係懸掛在被告所有之
    自小客車後方，被告豈可能均未發現其所有之自小客車後面
    已懸掛一面車牌；再者，被告於製作警詢筆錄時，其母親業
    已在場陪同（見警卷第 2頁記載：「我母親高菊英已到場陪
    同，不用辯護律師到場」），若被告確未為本件犯行，為避
    免其母憂心，衡情在警詢時即應堅決否認，又何以會在警詢
    時坦承行竊行為，徒令其母擔憂；再被告雖辯稱：警詢時是
    警察說只要承認就沒有事情，伊緊張所以才會在警詢中承認
    行竊云云。惟參以被告於偵查中自承：因伊緊張，所以才會
    坦承行竊等語（見真查卷第5頁)，並未提及：「是警察說只
    要承認就沒有事情」，況被告若坦承行竊，警方將會以竊盜
    罪移送被告，被告豈可能會沒有事情，足徵被告上開所辯，
    顯係事後卸責之詞，並不足採。
  (三)至證人即被告之女友方雅蘋於偵查中雖陳稱：被告出國期間
    ，上開自小客車均係伊在使用，當時該車後面沒有掛車牌等
    語（見偵查卷第13頁）。惟被告確有竊取上開車牌，業據其
    於警詢坦承在卷，而證人方雅蘋於偵查中所證縱堪採信，亦
    僅足證明該車在其使用時並未懸掛車牌，然被告於 95年3月
    18日回國後，方雅蘋既已將該車歸還被告使用，方雅蘋即無
    從知悉是否係被告回國後始行懸掛該0528－HW號之車牌，是
    證人上開所證亦不足為有利於被告之認定。
  (四)被告竊取上開0528－HW號之車牌，既係供自己使用，則其顯
    有為自己不法所有之意圖甚明。本案事證明確，被告所辯要
    屬事後卸責之詞，不足採信，其犯行應堪認定。
  (五)被告於本院雖又聲請傳訊高菊英（證明於警察局製作警詢之
    實情及車輛使用狀況）、馮偉祥（證明經警查獲當日其使用
    機車之原因）、蘇龍材（證明其回國後，證人未曾見過其自
    小客車有懸掛0528－HW號車牌），然本案事證已臻明確，上
    開證人既非被告竊取車牌時之不在場證明，核無傳訊之必要
    ，附此敘明。
二、查被告行為後，刑法於94年2月2日公布修正，並自95年7月1
    日起生效，本案有關新、舊法適用如下：
  (一)刑法第 41條第1項前段於修正公布實行前，原規定「犯最重
    本刑為5年以下有期徒刑以下之刑之罪，而受6個月以下有期
    徒刑或拘役之宣告，因身體、教育、職業、家庭之關係或其
    他正當事由，執行顯有困難者，得以銀元 300元（即新台幣
    900元）折算1日，易科罰金」，而修正公布施行之刑法第41
    條第1項前段則規定：「犯最重本刑為5年以下有期徒刑以下
    之刑之罪，而受 6個月以下有期徒刑或拘役之宣告，得以新
    台幣1000元、2000元、3000元折算 1日，易科罰金」，比較
    新舊法規定，以修正公布施行前之易科罰金折算標準較有利
    於行為人。
  (二)刑法第47條關於累犯之規定，由「受有期徒刑之執行完畢，
    或受無期徒刑或有期徒刑一部之執行而赦免後， 5年以內再
    犯有期徒刑以上之罪者，為累犯，加重本刑至2分之1」，修
    正為「受徒刑之執行完畢，或一部之執行而赦免後， 5年以
    內故意再犯有期徒刑以上之罪者，為累犯，加重本刑至 2分
    之 1」，依被告之前科紀錄，無論依修正前刑法第47條，或
    修正後刑法 47條第1項之規定均構成累犯，對被告而言並無
    所謂「有利或不利」之情形，自無比較新舊法之問題，應依
    裁判時法即修正後刑法第47條第1項之規定論以累犯。
三、按被告持以行竊之扳手，既足以拆下車牌，顯見應係質地堅
    硬之物，在客觀上足以危害人之生命、身體，自屬兇器。是
    核被告所為，係犯刑法第 321條第1項第3款之攜帶兇器竊盜
    罪。被告於 92年8月11日，曾因賭博罪，經臺灣臺中地方法
    院判處有期徒刑 2月確定，於92年10月21日易科罰金執行完
    畢，有臺灣高等法院被告前案紀錄表在卷可稽，其於受有期
    徒刑之執行完畢後， 5年以內故意再犯本件有期徒刑以上之
    罪，為累犯，應依刑法第 47條第1項規定加重其刑。原審以
    被告罪證明確，予以論罪科刑，固非無見，惟原審未及適用
    中華民國 96年罪犯減刑條例第2條第1項第3款之規定，就被
    告所宣告之刑，減其二分之一，即有未當。被告上訴意旨猶
    執前詞指摘原判決不當，雖無理由，但原判決既有上開可議
    之處，自應由本院將原判決撤銷改判。爰審酌被告之品行、
    犯罪之動機、目的、手段、所生之危害及犯後曾於警詢坦承
    犯行等一切情狀，量處如主文所示之刑。至被告用以行竊之
    扳手，既未扣案，且非違禁物，為免將來執行困難，爰不宣
    告沒收，併此敘明。又被告犯罪時間在 96年4月24日以前，
    合於中華民國 96年罪犯減刑條例第2條第1項第3款之規定，
    應就所宣告之刑，減其二分之一，並就減得之刑，依修正前
    刑法第 41條條第1項前段之規定，諭知易科罰金之折算標準
    。
四、被告經合法傳喚，無正當理由不到庭，爰不待其陳述逕行判
    決。
據上論結，應依刑事訴訟法第371條、第369條第1項前段、第364
條、第299條第1項前段、刑法第2條第1項、第 321條第1項第3款
、第47條第1項，修正前刑法第41條第1項前段，中華民國96年罪
犯減刑條例第2條第1項第3款、第 3條第1項第15款、第7條、第9
條，判決如主文。
本案經檢察官甲○○到庭執行職務。
中　　華　　民　　國　　96　　年　　7 　　月　　26　　日
            刑事第十庭    審判長法　官　林　照　明
                                法　官　李　平　勳
                                法　官　蔡  名  曜
上列正本證明與原本無異。
不得上訴。
                                書記官　劉　恒  宏
中　　華　　民　　國　　96　　年　　7 　　月　　31　　日
附錄論罪科刑法條
刑法第321條第1項第3款：
犯竊盜罪而有左列情形之一者，處六月以上五年以下有期徒刑：
三、攜帶兇器而犯之者。
